臺灣新北地方法院刑事判決
111年度訴字第265號
公  訴  人  臺灣新北地方檢察署檢察官
被      告  蔡耀宇


選任辯護人  侯領律師（法扶律師）          
上列被告因違反毒品危害防制條例案件，經檢察官提起公訴（11
0年度偵字第31445號），本院判決如下：
    主  文
蔡耀宇犯販賣第三級毒品而混合兩種以上之毒品未遂罪，處有期
徒刑壹年拾月。緩刑肆年，緩刑期間付保護管束，並應於本判決
確定日起貳年內，向檢察官指定之政府機關、政府機構、行政法
人、社區或其他符合公益目的之機構或團體，提供壹佰小時之義
務勞務；暨接受法治教育課程伍場次。扣案如附表所示之物均沒
收。
    事  實
一、蔡耀宇明知甲基-N,N-二甲基卡西酮（Methyl-N,N-Dimethyl
    cathinone）、4-甲基甲基卡西酮（4-methylmethcathinone
    、Mephedrone、4-MMC）、為毒品危害防制條例第2條第2項第
    3款所稱之第三級毒品，不得非法混合販賣，竟意圖營利，基
    於販賣第三級毒品而混合二種以上之毒品之犯意，於民國11
    0年8月8日某時許，透過網路社群軟體「TikTok」暱稱「铁
    木真」，以暗語訊息「雙北營」文字訊息，在「TikTok」公
    開影片評論區上刊登暗示內含上揭第三級毒品之販賣毒品訊
    息。適警執行網路巡邏查緝業務時發現上開販毒訊息，即以
    暱稱「金衝蹦」佯為毒品買家與「铁木真」聯繫，再透過通
    訊軟體WeChat微信（下稱微信）暱稱「铁木真」洽詢毒品交
    易，「铁木真」並以「耿鬼」代稱混合有上開二種第三級毒
    品之毒品咖啡包（下稱本案毒品咖啡包），雙方達成以新臺
    幣（下同）1萬500元購買30包本案毒品咖啡包之合意。蔡耀
    宇因故僅向上游取得23包本案毒品咖啡包，於110年8月9日
    晚間11時15分許，在新北市○○區○○街000巷0號前，與佯為毒
    品買家之員警見面以8,050元交易毒品咖啡包23包，嗣經警
    表明身分並予以逮捕而未遂，並扣得如附表所示之物。
二、案經宜蘭縣政府警察局羅東分局移送臺灣新北地方檢察署檢
    察官偵查起訴。
    理  由
壹、程序事項：
    本判決下列所引用被告以外之人於審判外之陳述，檢察官、
    被告蔡耀宇及其辯護人於本院審理中表示同意作為證據，有
    證據能力（見本院卷第58頁、第240頁），復於本院言詞辯
    論終結前均未聲明異議（見本院卷第239至246頁），本院審
    酌上開證據資料製作時之情況，尚無違法不當及證明力明顯
    過低之瑕疵，認以之作為證據應屬適當，而認前揭證據資料
    有證據能力；而非供述證據部分，本院亦查無有何公務員違
    反法定程序取得之情形，且各該證據均經本院於審判期日依
    法進行證據之調查、辯論，被告於訴訟上之防禦權，已受保
    障，故該等證據資料均有證據能力。
貳、實體事項：
一、前揭事實，業據被告在偵查及本院中坦承不諱（見偵字卷第
    63頁、本院卷第57頁、第244頁），並有羅東分局蘇建穎分
    隊長110年7月7日職務報告、被告與警員之WeChat對話譯文
    表、搜索扣押筆錄暨扣押物品目錄表、被告TikTok個人頁面
    及影片評論區貼文截圖、被告暱稱「铁木真」WeChat個人頁
    面及與警員對話截圖、扣押物照片、扣押物品清單在卷（見
    偵字卷第19頁、第22至28頁、第32至52頁）可佐；扣案如附
    表一所示之本案毒品咖啡包，經送內政部警政署刑事警察局
    鑑定，鑑定結果如附表編號一「備註」欄所示，均檢出第三
    級毒品「甲基-N,N-二甲基卡西酮」、「4-甲基甲基卡西酮
    」成分，有上開警察局110年9月2日刑鑑字第1100086112號
    毒品鑑定報告在卷（見偵字卷第145頁）可稽，堪認被告上
    揭任意性之自白屬實。
二、次按販賣毒品屬違法行為，非可公然為之，其交易亦無公定
    價格，不論任何包裝，均可任意分裝增減分量，且每次買賣
    之價量，亦每隨雙方關係深淺、資力、需求及對行情之認知
    、來源是否充裕、查緝是否嚴緊，購買者被查獲時供出來源
    之可能性等而有異，委難查獲利得之實情，但為避免知過坦
    承者難辭重典，飾辭否認者反得僥倖之不當結果，除別有事
    證可認係按同一價量委買、轉售或無償贈與外，即應認販賣
    之人確有營利意圖。本案被告與本案交易對象（員警）互不
    相識，若無從中賺取差價或投機貪圖小利，豈有甘冒重典依
    購入價格轉售或代購之理？況本案被告於本院中供稱：上游
    賣伊一包250元，伊一包賣員警350元等語（見本院卷第57頁
    ），可見被告販賣本案毒品咖啡包，每包含有100元價差之
    利潤，被告主觀確有營利意圖無訛。
三、綜上所述，被告犯行罪證明確，應依法論科。
四、論罪科刑之理由：
   ㈠按俗稱「釣魚」或「誘捕偵查」之情形，因毒品買者為協助
     警察辦案佯稱購買，而將販賣者誘出以求人贓俱獲，因其
     無實際買受之真意，且在警察監視之下伺機逮捕，事實上
     亦不能真正完成買賣，則該次行為，僅能論以販賣未遂（
     最高法院100年度台上字第4498號判決意旨參照）。經查，
     本案員警實施誘捕偵查，方與被告購買毒品，是被告此部
     分販賣第三級毒品之犯行，因佯為買家之員警並無購買之
     真意，自僅能論以販賣未遂。次按毒品危害防制條例第9條
     第3項所稱之混合，係指將二種以上之毒品摻雜調合，無從
     區分而言（如置於同一包裝）。依目前毒品查緝實務，施
     用混合毒品之型態日益繁多，且因混合毒品之成分複雜，
     施用後所造成之危險性及致死率均高於施用單一種類者，
     為加強遏止混合毒品之擴散，爰增訂第三項，規定犯第四
     條至第八條之罪，而有混合二種以上毒品之情形者，加重
     其刑至二分之一。另本項係屬分則之加重，為另一獨立之
     犯罪型態，如其混合二種以上毒品屬不同級別，應依最高
     級別毒品所定之法定刑，並加重其刑至二分之一（毒品危
     害防制條例第9條第3項增訂理由參照）。查扣案如附表編
     號一所示之毒品咖啡包均含有第三級毒品「甲基-N,N-二甲
     基卡西酮」、「4-甲基甲基卡西酮」成分，而該等成分業
     經摻雜、調合而置於同一包裝內，並作為沖泡飲品販售，
     當屬該條項混合兩種以上毒品之要件。
 ㈡核被告所為係犯毒品危害防制條例第4條第6項、第3項、第9條
    第3項之販賣第三級毒品而混合二種以上毒品未遂罪。其販
    賣毒品前，意圖販賣而持有毒品之低度行為，應為後續販賣
    之高度行為所吸收，不另論罪。又被告持有第三級毒品純質
    淨重達5公克以上之低度行為，為其所犯之販賣而持有第三
    級毒品未遂罪之高度行為吸收，不另論罪。
 ㈢被告販賣如附表編號一所示之本案毒品咖啡包，該毒品咖啡包
    經送驗後，含有第三級毒品「甲基-N,N-二甲基卡西酮」、
    「4-甲基甲基卡西酮」，應依毒品危害防制條例第9條第3項
    之規定，加重其刑。
 ㈣被告於本院中自白（見本院卷第57頁、第111頁、第244頁）外
    ，並於偵查中承認販賣第三級毒品而為認罪陳述（見偵字卷
    第63頁），符合偵查及審判中均自白之要件，爰依毒品危害
    防制條例第17條第2項規定，減輕其刑。又被告已著手於販
    賣第三級毒品犯罪行為之實行而不遂，為未遂犯，爰依刑法
    第25條第2項規定，按既遂犯之刑減輕之，並依法先加後遞
    減之。
  ㈤至於被告雖辯稱有供出上游吳祐陞部分，然依卷附臺北市政
     府警察局刑事警察大隊111年7月27日北市警刑大毒緝字第1
     113007860號函暨職務報告（見本院卷第123至211頁）之函
     覆內容，可知員警依被告所提供之資訊確有因此查獲與吳
     祐陞相同販毒集團之販賣毒品案件，然有關吳祐陞涉犯毒
     品條例案件，則仍在蒐證中，尚無查獲，是被告應無毒品
     危害防制條例第17條第1項之適用，惟仍列入後述量刑之參
     考。
　㈥爰以行為人之責任為基礎，審酌被告僅因經濟狀況拮据，無
    視於國家杜絕毒品危害之禁令，為上揭販賣第三級毒品未遂
    之犯行，有使他人對毒品形成生理成癮性及心理依賴性，戕
    害國民身心健康，對社會治安產生危害之虞，再參酌被告未
    及販出毒品咖啡包即為警查獲、所持毒品數量尚非至鉅、且
    於案發後向員警提供販毒集團之相關線索，供警查獲另案販
    賣毒品案件，已如前述，足認被告犯後積極配合員警辦案，
    犯後態度尚佳；另考量被告犯罪之目的、動機、手段、情節
    ，參以被告自陳大學在學之智識程度，現在半工半讀，須補
    助家中生活費、學費及弟弟之學費等情（見本院卷第245、2
    46頁）等一切情狀，量處如主文所示之刑。
　㈦被告前未曾因故意犯罪而受有期徒刑以上刑之宣告，有臺灣
    高等法院被告前案紀錄表附卷（見本院卷第249頁）可參，
    並衡以被告犯案時僅20歲，年紀尚輕，販賣毒品咖啡包數量
    非多，於本案之主觀惡行及犯罪情節非重，犯後亦坦承犯罪
    ，堪認其確有悔意，目前在學中，半工半讀，生活狀況尚屬
    穩定，且積極配合員警辦案，於本院中稱：伊知道錯了，希
    望法官給伊一個機會等語（見本院卷第113頁），信其經此
    偵審教訓，應知警惕，尚無立即使其執行刑期之必要，認所
    宣告之刑以暫不執行為適當，爰依刑法第74條第1項第1款規
    定宣告緩刑4年，以利自新。惟為免被告因受緩刑宣告而心
    存僥倖，並於緩刑期間深存警惕，避免再度觸法致緩刑宣告
    遭撤銷，復斟酌本案之犯罪情節、案件性質及被告之經濟能
    力，另依刑法第74條第2項第5款規定，諭知被告應於本判決
    確定日起2年內，向檢察官指定之政府機關、政府機構、行
    政法人、社區或其他符合公益目的之機構或團體提供如主文
    所示時間之義務勞務；又為導正其行為，並建立正確之法治
    觀念，復依刑法第74條第2項第8款規定，命其應參加5場次
    法治教育課程，並依刑法第93條第1項第2款之規定，諭知於
    緩刑期間付保護管束，以啟自新。另被告上揭所應負擔或履
    行之義務，乃緩刑宣告附帶之條件，依刑法第75條之1第1項
    第4款之規定，違反上開所定負擔情節重大，足認原宣告之
    緩刑難收其預期效果，而有執行刑罰之必要者，得撤銷緩刑
    之宣告，併此指明。
五、沒收
 ㈠按違禁物，不問屬於犯罪行為人與否，沒收之，刑法第38條第
   1項規定甚明。另毒品危害防制條例第18條第1項後段規定查
   獲之第三、四級毒品，無正當理由而擅自持有者，沒入銷燬
   之；此應沒入銷燬之毒品，專指查獲施用或持有（未成罪）
   之第三、四級毒品而言；倘屬同條例相關法條明文規定處罰
   之犯罪行為，即非該條項應依行政程序沒入銷燬之範圍；再
   同條例對於查獲之製造、運輸、販賣、意圖販賣而持有、以
   非法方法使人施用、引誘他人施用及轉讓、持有一定數量以
   上第三、四級毒品之沒收，並無特別規定，如其行為已構成
   犯罪，則該毒品即屬不受法律保護之違禁物，應回歸刑法之
   適用，依刑法第38條第1項第1款（即現行刑法第38條第1項）
   之規定沒收之，始為適法（最高法院98年度台上字第2889號
   、99年度台上字第2733號判決意旨參照）。扣案如附表編號
   一所示之毒品咖啡包為被告用以販賣喬裝員警，係供被告為
   本案犯行所用之物，揆諸前揭說明，屬違禁物，應依刑法第3
   8條第1項規定，對被告宣告沒收之。又上開毒品咖啡包23個
   外包裝，內含微量毒品成分難以析離，亦無析離之實益與必
   要，同屬經查獲之第三級毒品，自亦應依刑法第38條第1項規
   定，宣告沒收之。至鑑驗用罄部分，既已滅失，自毋庸再為
   沒收之諭知，附此敘明。
　㈡扣案如附表編號二所示之物，則係被告用以與員警聯繫毒品
    交易事宜之工具，業經被告於本院中供述明確（見本院卷第
    57頁），爰依毒品危害防制條例第19條第1項，不問屬於犯
    罪行為人與否，諭知沒收。
據上論斷，應依刑事訴訟法第299條第1項前段，判決如主文。
本案經檢察官陳伯青偵查提起公訴，檢察官詹啟章到庭執行職務
。
中　　華　　民　　國　　111 　年　　10　　月　  18　　日
                  刑事第十九庭  審判長法　官  許博然
　　　　　　　　　          
　　　　　　　　　                    法  官  王國耀
　　　　　　　　　
　　　　　　　　　                    法  官  洪韻婷 
　　　　　　　　　上列正本證明與原本無異。
如不服本判決，應於判決送達後20日內敘明上訴理由，向本院提
出上訴狀 (應附繕本) ，上訴於臺灣高等法院。其未敘述上訴理
由者，應於上訴期間屆滿後20日內向本院補提理由書「切勿逕送
上級法院」。
                                      書記官  張家瑀
中　　華　　民　　國　　111 　年　　10　　月　　21　　日
附錄本案論罪科刑法條全文：
毒品危害防制條例第4條
製造、運輸、販賣第一級毒品者，處死刑或無期徒刑；處無期徒
刑者，得併科新臺幣 3 千萬元以下罰金。
製造、運輸、販賣第二級毒品者，處無期徒刑或 10 年以上有期
徒刑，得併科新臺幣 1 千 5 百萬元以下罰金。
製造、運輸、販賣第三級毒品者，處 7 年以上有期徒刑，得併
科新臺幣 1 千萬元以下罰金。
製造、運輸、販賣第四級毒品者，處 5 年以上 12 年以下有期
徒刑，得併科新臺幣 5 百萬元以下罰金。
製造、運輸、販賣專供製造或施用毒品之器具者，處 1 年以上
7 年以下有期徒刑，得併科新臺幣 1 百 50 萬元以下罰金。
前五項之未遂犯罰之。


附表
編號 物品名稱 數量 備註 一 本案毒品咖啡包 23包 粉紅色包裝（10包）：內含淡橘色粉末，驗前淨重共61.64公克，驗餘淨重共60.09公克，檢出第三級毒品甲基-N,N-二甲基卡西酮、4-甲基甲基卡西酮成分。    白色包裝（5包）：內含紫色粉末，驗前淨重共23.01公克，驗餘淨重共21.60公克，檢出第三級毒品甲基-N,N-二甲基卡西酮、4-甲基甲基卡西酮成分。    褐色包裝（8包）：內含褐色粉末，驗前淨重共34.11公克，驗餘淨重共32.61公克，檢出第三級毒品甲基-N,N-二甲基卡西酮、4-甲基甲基卡西酮成分。 二 I Phone手機 1支 無。